【裁判字號】    95,簡上,14
【裁判日期】    950407
【裁判案由】    給付票款
【裁判全文】
臺灣臺北地方法院民事裁定            95年度簡上字第14號
上  訴  人  亞昕科技股份有限公司
法定代理人  乙○○
訴訟代理人  蔡順雄律師
            曹詩羽律師
            簡嘉宏律師
被 上 訴人  敦品科技股份有限公司
法定代理人  甲○○
訴訟代理人  郭疆平律師
上列當事人間請求給付票款事件，上訴人對於中華民國94年11月
1日本院新店簡易庭94年度店簡字第721號第一審判決提起上訴，
本院裁定如下：
    主  文
上訴駁回。
第二審訴訟費用由上訴人負擔。
    理  由
一、按「訴訟繫屬中為訴訟標的之法律關係，雖移轉於第三人，
    於訴訟無影響。但第三人如經兩造同意，得聲請代當事人承
    當訴訟。前項但書情形，僅他造不同意者，移轉之當事人或
    第三人得聲請法院以裁定許第三人承當訴訟。」，民事訴訟
    法第254條第1項、第2項定有明文。次按法人因合併而消滅
    者，訴訟程序在因合併而設立或合併後存續之法人，承受其
    訴訟以前當然停止，同法第169條第1項亦規定甚明。惟公司
    概括承受其他公司之資產及負債，或分割成為二個以上之公
    司，則性質上並非合併，無民事訴訟法第169條第1項規定之
    適用。故公司概括承受他公司之權利義務之事實發生在第一
    審判決之前，又未依民事訴訟法規定聲請承當訴訟，依當事
    人恆定原則，第一審訴訟程序固不因而停止；同時在第一審
    法院判決後，僅有該「遭概括承受之公司」有上訴權；故若
    僅由概括承受他公司權利義務之公司具名提起上訴並一併聲
    明承受訴訟，依上開說明，其聲明承受訴訟，於法不合；同
    時又因「遭概括承受之公司」並未具名上訴，是上訴亦不合
    法。最高法院91年台抗字第339號裁定即採相同見解。同理
    ，公司因分割而成立之新公司，性質上亦非「公司合併」，
    與前述「公司概括承受他公司資產及負債」之情況相同，亦
    應為相同之解釋。
二、經查原審原告亞昕開發科技股份有限公司於民國（下同）94
    年9月30日申請分割為「亞昕開發股份有限公司」（原亞昕
    開發科技股份有限公司於分割後更名）及「亞昕科技股份有
    限公司」，嗣經主管機關經濟部於94年10月13日核准在案，
    本件兩造間之爭執給付票款事項分歸「亞昕科技股份有限公
    司」掌理，是「亞昕科技股份有限公司」乃於94年11月25日
    聲明承受訴訟並據以提起上訴；嗣又於95年2月20日具狀聲
    明前開聲明承受訴訟實為承當訴訟之誤，並聲請本院裁定准
    上訴人承當訴訟。此有上訴人亞昕科技股份有限公司提出之
    經濟部商業司於94年10月13日以經授中字第09432927150 號
    函、電子事業部門分割計劃書、亞昕開發股份有限公司、亞
    昕科技股份有限公司公司變更登記表、民事承受訴訟及聲明
    上訴狀等書狀可稽，被上訴人對此亦不爭執。次查上訴人亞
    昕科技股份有限公司並未在第一審最後言詞辯論期日（94年
    10 月18日）前聲明承當訴訟，此亦有原審卷可考。是參考
    前述說明，本件僅亞昕開發科技股份有限公司（或分割後更
    名之亞昕開發股份有限公司）有權提起上訴，上訴人並無上
    訴權，其上訴難認合法；又上訴人並非與第一審原告亞昕開
    發科技股份有限公司合併，而是「分割」，性質上屬二獨立
    法人相互間權利義務之概括承受，故無民事訴訟法第169條
    第1項承受訴訟問題，是上訴人聲明承受訴訟併上訴於法不
    合，同時亦無從補正，應予駁回。末按本件上訴不合法且無
    從補正如上述，同時被上訴人亦始終抗辯上訴人上訴不合法
    ，從而上訴人嗣後再聲明承擔訴訟或聲請本院裁定准許承當
    訴訟均無從准許，應併敘明。
三、依民事訴訟法第436條之1第3項、444條第1項、第95條、第
    78條裁定如主文。
中    華    民    國    95    年    4     月    7     日
                  民事第四庭審判長法官  林麗玲
                                  法官  林玲玉
                                  法官  洪遠亮
以上正本係照原本作成
本裁定除以適用法規顯有錯誤為理由，並經本院許可外，不得再
抗告。如提起再抗告，應於收受後10日內委任律師為訴訟代理人
向本院提出再抗告狀。並繳納再抗告費新台幣1,000元。
如不服本裁定應於送達後10日內向本院提出抗告狀，並繳納抗告
費新臺幣1,000元
中    華    民    國    95    年    4     月    7     日
                                書記官  柯金珠


司法院資訊處製作；財團法人民間司法改革基金會備份。
